【裁判字號】    95,訴,647
【裁判日期】    951016
【裁判案由】    毒品危害防制條例
【裁判全文】
臺灣基隆地方法院刑事判決               95年度訴字第647號
公  訴  人  臺灣基隆地方法院檢察署檢察官
被      告  乙○○
上列被告因違反毒品危害防制條例案件，經檢察官提起公訴（95
年度毒偵字第1182號），被告為有罪之陳述，本院合議庭裁定由
受命法官獨任進行審判，經改依簡式審判程序審理後判決如下：
    主  文
乙○○施用第一級毒品，處有期徒刑陸月，如易科罰金，以銀元
佰元即新臺幣玖佰元折算壹日。扣案之第一級毒品海洛因（淨
重零點零壹公克）併同難以析離之包裝袋壹只，沒收銷燬之；另
扣案之注射針筒壹支，沒收。
    事  實
一、乙○○前因施用第二級毒品案件，經本院裁定送觀察、勒戒
    後，認無繼續施用毒品之傾向，由臺灣基隆地方法院於民國
    95年3 月9 日，以94年度毒偵字第2974號、第3297號為不起
    訴處分確定，並於95年3 月10日執行完畢釋放出所。詎其猶
    未戒斷毒癮，於觀察、勒戒執行完畢後之5 年內，復基於施
    用第一級毒品海洛因之犯意，於95年5 月30日下午某時，在
    基隆市○○區○○路2 巷50之1 號住處，以將第一級毒品海
    洛因注入注射針筒，再施打手臂肌肉之方式，施用第一級毒
    品海洛因1 次。嗣於95年5 月31日下午6 時15分許，為警持
    搜索票在其上址住處查獲，並扣得第一級毒品海洛因（淨重
    0.01公克）1 包及其所有供施用第一級毒品海洛因用之注射
    針筒1 支。
二、案經基隆市警察局第二分局移送臺灣基隆地方法院檢察署檢
    察官偵查後起訴。
    理  由
壹、程序事項
    本件被告乙○○所犯者非為死刑、無期徒刑、最輕本刑為3
    年以上有期徒刑之罪或高等法院管轄第一審案件，其於準備
    程序進行中，先就被訴事實為有罪之陳述，經告知其簡式審
    判程序之旨，並聽取公訴人、被告之意見後，本院業已依刑
    事訴訟法第273 條之1 第1 項之規定，裁定由受命法官獨任
    以簡式審判程序進行本案之審理。
貳、實體事項
一、上開事實，業據被告於本院審理時坦承在卷，且其為警查獲
    後所採集之尿液經送驗結果，呈嗎啡之陽性反應，有昭信科
    技顧問股份有限公司濫用藥物尿液檢體檢驗報告1 紙附卷可
    稽，此外復有第一級毒品海洛因（淨重0.01公克）及注射針
    筒1 支扣案可佐。又被告前因施用第二級毒品案件，經本院
    裁定送觀察、勒戒後，認無繼續施用毒品之傾向，由臺灣基
    隆地方法院於95年3 月9 日，以94年度毒偵字第2974號、第
    3297號為不起訴處分確定，並於95年3 月10日執行完畢釋放
    出所等情，亦有臺灣高等法院被告前案紀錄表附卷足稽。綜
    上，本案事證明確，被告於觀察、勒戒執行完畢後5 年以內
    ，再犯施用毒品之犯行，堪可認定，應依法論科。
二、論罪科刑：
  (一)核被告施用第一級毒品海洛因之行為，係犯毒品危害防制條
    例第10條第1 項之施用第一級毒品罪。被告持有第一級毒品
    海洛因之低度行為，應為施用毒品之高度行為所吸收，不另
    論罪。
  (二)爰審酌被告犯罪之動機、吸食頻率、曾有施用毒品之前科仍
    不知戒除，惟犯罪後坦承犯行，且所犯之施用毒品犯行乃戕
    害自己身心健康，並未危及他人等一切情狀（95年7 月1 日
    修正施行之刑法第57條之規定，為法院就刑之裁量審認標準
    見解之明文化，非屬法律變更，無新舊法比較問題，最高法
    院95年第八刑事庭會議決議六(一)參照），量處如主文所示之
    刑。
  (三)查被告行為後，刑法業於94年1 月7 日修正、94年2 月2日
    公布，並於95年7 月1 日起施行（下簡稱新法；修正前刑法
    下稱舊法），其中刑法第41條易科罰金之規定亦經修正。按
    「行為後法律有變更者，適用行為時之法律，但行為後之法
    律有利於行為人者，適用最有利於行為人之法律。」，新法
    第2 條第1 項定有明文。此條規定係規範行為後法律變更所
    生新舊法律比較適用之準據法，本身尚無新舊法比較之問題
    ，於新法施行後，應一律適用新法第2 條第1 項之規定，為
    「從舊從輕」之比較，先予敘明。而查被告行為時之舊法第
    41 條 第1 項前段規定：「犯最重本刑為五年以下有期徒刑
    以下之刑之罪，而受六個月以下有期徒刑或拘役之宣告，因
    身體、教育、職業、家庭之關係或其他正當事由，執行顯有
    困難者，得以一元以上三元以下折算一日，易科罰金。」，
    且被告行為時之易科罰金折算標準，修正前罰金罰鍰提高標
    準條例第2 條前段（95年7 月1 日修正公布刪除）規定，就
    其原定數額提高為100 倍折算1 日，則被告行為時之易科罰
    金折算標準，應以銀元300 元折算1 日，經折算為新臺幣後
    ，應以新臺幣900 元折算為1 日。惟新法第41條第1 項前段
    則規定：「犯最重本刑為五年以下有期徒刑以下之刑之罪，
    而受六個月以下有期徒刑或拘役之宣告者，得以新臺幣一千
    元、二千元或三千元折算一日，易科罰金。」，比較新舊法
    關於易科罰金折算標準，以舊法之規定較有利於被告，爰依
    新法第2 條第1 項規定，適用舊刑法第41條第1 項前段規定
    ，定被告易科罰金之折算標準（最高法院95年度第八次刑事
    庭會議決議三(二)參照）。
三、扣案之白色粉末（淨重0.01公克）1 包內含有第一級毒品海
    洛因成分，有法務部調查局95年7 月10日調科壹字00000000
    0 鑑定通知書1 紙在卷可憑，應併同難以析離之包裝袋1 只
    ，依毒品危害防制條例第18條第1 項前段宣告沒收銷燬之；
    又被告供稱扣案之注射針筒1 支係其所有，供施用第一級毒
    品海洛因之用，爰依刑法第38條第1 項第2 款之規定宣告沒
    收（刑法第38條第1 項第2 款有關「供犯罪所用之物」得沒
    收之規定，因未經修正，無新舊法比較問題，原則上依主刑
    所適用之法律）。
據上論斷，應依刑事訴訟法第273 條之1 第1 項、第299 條第 1
項前段，毒品危害防制條例第10條第1 項、第18條第1 項前段、
第23條第2 項，刑法第11條、第2 條第1 項、第41條第1 項前段
（修正前）、第38條第1 項第2 款，修正前罰金罰鍰提高標準條
例第2 條，現行法規所定貨幣單位折算新臺幣條例第2 條，判決
如主文。
本案經檢察官甲○○到庭執行職務。
中    華    民    國    95    年  10    月    16    日
                  刑事第二庭法  官     劉桂金
以上正本證明與原本無異。
對於本件判決如有不服，應於收受送達後10日內，向本院提出上
訴書狀，上訴於臺灣高等法院，並按他造當事人之人數附具繕本
。
中    華    民    國    95    年  10    月    16    日
                            書記官     鄧順生
附錄論罪法條：
毒品危害防制條例第10條第1項
施用第一級毒品者，處 6 月以上 5 年以下有期徒刑。


司法院資訊處製作；財團法人民間司法改革基金會備份。
